【裁判字號】    98,交抗,49
【裁判日期】    980331
【裁判案由】    聲明異議
【裁判全文】
臺灣高等法院臺南分院交通事件裁定      98年度交抗字第49號
抗  告  人
即受處分人  甲○○
上列抗告人因聲明異議案件，不服臺灣臺南地方法院中華民國98
年1月23日裁定（97年度交聲字第133號）提起抗告，本院裁定如
下：
    主文
抗告駁回。
    理  由
一、本件抗告意旨略以：
  (一)原裁定理由欄四(一)指出：「…有內政部…交通管理事件通知
    單及…裁決書各一份附卷可稽，且為異議人所不否認，自堪
    認屬實。」，然抗告人即受處分人（下稱受處分人）甲○○
    在被員警攔停開單所做之簽名行為乃配合執法人員執行公務
    ，非承認執法內容屬實。
  (二)理由欄四(二)指出：「池員證稱警車停在南下359公里處路肩
    ... 追了300至400公尺之後才將異議人所駕駛之大貨車攔下
    …」、「陸員證稱…停在該359公里處，發現異議人之大貨
    車違規行駛中內側車道…」，該證詞顯與事實不符！受處分
    人所駕之大貨車確於高鐵鐵橋 (358.8公里)前就已駛入外側
    車道，且行駛一段距離後才被從後方而至警車攔停，此攔停
    點也在高鐵鐵橋（358.8公里）前，受處分人於攔停現場及
    法院均有陳述此點，且有隨車同行人員可資佐證。所以該警
    駐車點絕非所自述南下359公里處！再者，359公里乃池員在
    紅單上所述，受處分人在當場並不知曉，因此只能確定是在
    高鐵鐵橋前。
  (三)理由欄四(三)指出：「…有違規地點之現場照片四幀附卷足參
    。足認本件異議人當時所行駛國道一號357.7公里之公里以
    南四線車道，車流、車速俱屬正常，異議人縱因所駕駛之中
    線車道變為中內車道，然其未即時駛回外側車道，至為警攔
    停舉發前仍行駛於中內車道，從距離、時間及當時車流觀察
    ，並無何不能立即返回應行駛之外側車道之情形，益見異議
    人顯係於中內車道上長時間違規行駛甚為明確。從而，異議
    人以前詞置辯，顯與事實不符，不足採信」，建請鈞院公佈
    此4幀照片以昭示當時車流、車速狀況！受處分人曾數次陳
    述該時、地行車狀況：當時該段車輛壅塞，車行過357.7 公
    里處，中外車道為一台接一台之大型車輛，無回進空間，因
    此抗告人續行至高鐵橋前方回進中外車道，稍時，後方警車
    鳴笛示意停車（仍在高鐵鐵橋前）。受處分人之陳述實乃事
    實，且有隨車同行人員可佐證。
  (四)理由欄四(四)指出: 「汽車超車時，前行車連貫二輛以上者不
    得超車；又超越時應於前車左側保持半公尺以上之間隔超過
    ，行至安全距離後，再駛入原行路線」，試問實務上的行車
    狀況可行嗎？如果相連二輛或三輛車以高速公路最低速限行
    駛，後方車輛是否在其離開高速公路前永無超車的機會？又
    大型車時速100公里需保持80公尺的安全距離或4秒車距，試
    問在交通繁忙時段是否可行？是否意味著要超越大型車需前
    方二輛車的距離需在160公尺以上？
  (五)理由欄四(四)指出：「況異議人於本院調查時亦陳稱：『那段
    路我常開，就算不是尖峰時段，因工業區及高雄港的因素，
    該路段可能車輛很多，那天剛好有很多車子』... 異議人尚
    不能以其貿然變換車道後，始發現未有安全距離得以順利駛
    入原行車道等事由，而據此主張免責」，受處分人認為用路
    狀況每分每秒均不相同，不能以經驗值去斷定相同時、地會
    發生相同情況，要實際看到才能做即時的反應與處置。對於
    鈞院以受處分人貿然變換車道後，始發現未有安全距離得以
    順利駛入原行車道為由而不可歸責，實乃不能接受！
  (六)理由欄四(五)指出：「交通勤務警察或依法令執行交通稽查任
    務人員，開單舉發違反道路交通管理處罰條例所列之違規事
    實，經公路主管機關或警察機關所為之裁決處罰，本質上為
    行政處分，係公務員基於職務上權利，依法就特定之具體事
    實所為具公法上效果之單方行政行為，基於公務員為公法上
    行為具有公信力之原則，該行政行為當可被推定為真正，其
    據以依法處分之事實認定亦為正確無誤... 另本件警員池天
    輝、陸天賜與異議人間，並無怨隙，且係毫不相識之人，復
    經具結在卷，衡情應無設詞攀誣，或虛構違規事實陷害異議
    人之理…自應受到合法、正確之推定。」，閱聞此文，受處
    分人只能徒呼負負！執法員警具有公信力之原則，該行政行
    為當可被推定為直正，其據以依法處分之事實認定亦為正確
    無誤；然受處分人亦是無前科的善良老百姓，所陳述之事實
    認定亦為正確無誤，應無設詞攀誣，或虛構陳述事實叨擾公
    法部門之理。報章雜誌曾有報導：警員坐辦公室開紅單、16
    00CC的國產車照相取締時速250公里...，公務人員為公法上
    行為具有公信力之原則或有時會失去公信力吧！
  (七)再者，高速公路行車快速，所發生之事皆能瞬間，一眨眼可
    能萬車阻塞、轉眼卻又寮寮可數；高速公路下交流道會在2
    公里、1公里前告知用路人，甚至連300公尺、200公尺、100
    公尺也要警示，為什麼？因為行車速度太快，怕用路人來不
    及反應而招致危險發生而已！如果當時在場的執勤員警維持
    該路段車輛保持安全距離、車速行駛，致使受處分人違規的
    情況應不致發生；「大車壓小車」一向是道路上的危險肇事
    的很大原因，受處分人為行為優良的駕駛人，秉持交通法規
    做安全駕駛，當時的行車狀況實乃不可歸責。
  (八)綜上，爰請撤銷原裁定，更為適當之裁定等語。
二、原裁定略以：
  (一)本件異議人即受處分人於97年5月2日10時16分許，駕駛車牌
    號碼Ｚ４－８６３號自用一般大貨車，在國道一號南下359
    公里處，未依規定車道行駛（同向4車道大型車行駛中內車
    道），經內政部警政署國道公路警察局第五警察隊掣單舉發
    等情，有內政部警政署國道公路警察局97年5月2日公警局交
    字第Ｚ00000000號舉發違反道路交通管理事件通知
    單及原處分機關97年6月12日嘉監南字第裁７４－Ｚ000
    00000號裁決書各一份附卷可稽，且為受處分人所不否
    認，自堪認為真實。
  (二)證人即本件舉發之警員池天輝於97年9月18日本院調查時到
    庭證稱：「（本件是否你舉發，情形如何？〈提示舉發單並
    告以要旨〉）是我告發的，當時我與陸天賜開警車停在南下
    359公里處路肩，由照後鏡看到該車行駛內側車道，再請陸
    天賜確認後，我們便從路肩加速進入車道，將受處分人攔下
    ，我們追了300至400公尺之後才將受處分人所駕駛之大貨車
    攔下，受處分人跟我們說他超車以後切不出來。」等語（見
    本院卷第21頁），經核與證人即本件舉發之警員陸天賜於97
    年9月18日本院調查時到庭證稱：「（本件是否你舉發，情
    形如何？〈提示舉發單並告以要旨〉）是我舉發，當時我跟
    池天輝同一部警車在該時間地點，南下359公里路段，在舉
    發大型車行駛中內側車道，該路段之前有很多大型車行駛中
    內側車道，當天我們便開一段路後便停在該359公里處，發
    現異議人之大貨車違規行駛中內側車道，我們便開車趨前把
    他攔下來，請他開到外側路肩。」等語（見本院卷第22頁）
    之證述相符，堪認受處分人確有於上開時、地駕駛上開車輛
    行駛於中內車道之違規行為，而遭員警攔停至路肩掣單舉發
    之事實無訛。
  (三)受處分人雖辯稱：當時伊是在南下楠梓路段在357．7公里處
    ，本來是3個車道，因為有交流道上來變寬為4個車道，伊本
    來是開在中間車道，伊應該要開到右側一個車道，但是右側
    車道都是車子，伊沒有辦法切進去，當時伊有一直打右側的
    方向燈，但是當時都是大型車，距離又很短，沒有車讓伊切
    過去，伊不可能開到南下359公里處，伊是在358．8公里（
    高鐵站前）之前就切到中外側車道，伊有當場跟員警說明伊
    的理由，伊應該是在357．7到358．8公里這一段之前切到中
    外側車道，這段時間才20幾秒云云（見本院卷第20頁）。然
    證人即警員池天輝業於本院調查時證稱：「（受處分人從
    357．7公里到359公里，你們有無看到他如何駕駛？當時該
    路段車況如何？）沒有看到，我們看到他的時候是行駛中內
    側車道，357．7公里到359公里路段，當時車流量正常，並
    沒有特別壅塞，我們的警察是停在359公里處路肩。」、「
    （3車道起訖路段為何？）357．7公里以南到363公里處都是
    4線車道，357．7公里以北到路竹交流道都是3線車，受處分
    人的大貨車在3線車道時，只有在超車時才可以走中內側車
    道。」、「你們追了400公尺，這段時間受處分人是否還是
    走中內側車道？）是的。因為我們還要壓車，把外線車道及
    中外車道的車速壓慢，才能安全的請他出來停車。」等語（
    見本院卷第22頁），並有違規地點之現場照片4幀附卷（詳
    本院卷第33頁至第36頁）足參。足認本件受處分人當時所行
    駛國道一號357．7公里以南4線車道，車流、車速俱屬正常
    ，受處分人縱因所駕駛之中線車道變為中內車道，然其未即
    時駛回外側車道，至為警攔停舉發前仍行駛於中內車道，從
    距離、時間及當時車流觀察，並無何不能立即返回應行駛之
    外側車道之情形，益見受處分人顯係於中內車道上長時間違
    規行駛，甚為明確。從而，受處分人以前詞置辯，顯與事實
    不符，不足採信。
  (四)再者，汽車超車時，前行車連貫2輛以上者不得超車；又超
    越時應於前車左側保持半公尺以上之間隔超過，行至安全距
    離後，再駛入原行路線，道路交通安全規則第101條第1項第
    2款及第5款各有明文規定。又行駛於高速公路之大型車駕駛
    人，欲超越前車時，應先判斷其超越一輛前行車後，是否仍
    得以順利駛入原行車路線，假若駕駛人於超越一輛前行車後
    ，尚能夠順利進入原行車之外側車道，則此時始能變換車道
    而進行超車，否則該駕駛人便應等待另有適當之時機後再行
    超車，尚不得僅因在外側車道見前車行車速度緩慢，即貿然
    變換車道至較內側之車道行駛。況受處分人於本院調查時亦
    陳稱：「那段路我常開，就算不是尖峰時段，因工業區及高
    雄港的因素，該路段可能車輛很多，那天剛好有很多車子。
    」等語（見本院卷第23頁），顯見受處分人平日經常駕駛車
    輛往返行駛上揭路段，當對上開路段車流及國道一號357．7
    公里以南為同向4車道路段等情，自無委為不知之理。準此
    ，受處分人其於變換車道欲超越前車之前，顯未遵守上述道
    路交通安全規則有關超車之各項規定，先行判斷其超越一輛
    前行車後，是否仍得以順利駛入原行路線等事宜，即貿然變
    換車道進行超車。故受處分人尚不能以其貿然變換車道後，
    始發現未有安全距離得以順利駛入原行車道等事由，而據此
    主張免責，併予敘明。
  (五)另交通勤務警察或依法令執行交通稽查任務人員，開單舉發
    違反道路交通管理處罰條例所列之違規事實，經公路主管機
    關或警察機關所為之裁決處罰，本質上為行政處分，係公務
    員基於職務上權力，依法就特定之具體事件所為具公法上效
    果之單方行政行為，基於公務員為公法上行為具有公信力之
    原則，該行政行為當可被推定為真正，其據以依法處分之事
    實認定亦為正確無誤。本此公信原則，乃立法者賦予行政機
    關制定違反道路交通事件統一裁罰標準及處理細則，使執勤
    警員得當機處分以達其維護交通秩序、安全之行政目的。另
    本件警員池天輝、陸天賜與受處分人間，並無怨隙，且係毫
    不相識之人，復經具結在卷，衡情應無設詞攀誣，或虛構違
    規事實陷害受處分人之理！此外，本院亦查無任何證據足資
    證明執勤員警有捏造事實違法取締之情事存在，則執勤警員
    本其維護交通秩序、安全職責所為之舉發，自應受到合法、
    正確之推定。
  (六)綜上所述，受處分人於上揭時間，駕駛上開自用一般大貨車
    ，行經國道一號南下359公里處之同向四車道路段時，因大
    型車行駛中內車道，未依規定車道行駛之違規情事，應堪認
    定。則移送機關依道路交通管理處罰條例第33條第1項第3款
    、第63條第1項第1款及違反道路交通管理事件統一裁罰基準
    表之相關內容之規定，裁處受處分人罰鍰4000元，並記違規
    點數1點，核無違誤。本件異議無理由，應予駁回。
三、本院經核原裁定認事用法，均無違誤，抗告意旨雖以上開情
    詞指摘原裁定不當。但查：
  (一)受處分人雖辯稱「我所駕之大貨車確於高鐵鐵橋（358.8 公
    里）前就已駛入外側車道，且行駛一段距離後才被從後方而
    至警車攔停，此攔停點也在高鐵鐵橋（358.8公里）前，絕
    非南下359公里處」云云。然查，稽之証人即值勤警員池天
    輝於原審具結證稱：「當時我與陸天賜開車停在南下359 公
    里處路肩，由照後鏡看到該車行駛內側車道，在請陸天賜確
    認後，我們便由路肩加速進入車道，將異議人攔下，我們追
    了300-400公尺之後，才將異議人所駕駛之大貨車攔下。」
    、「（問：你們追了400公尺，這段時間受處分人是否還是
    走中內側車道？）是的。因為我們還要壓車，把外線車道及
    中外車道的車速壓慢，才能安全的請他出來停車。」等語（
    原審卷第21頁、第22頁）；及証人即當日值勤警員陸天賜證
    稱「我們停在南下359公里處，發現異議人之大貨車違規行
    駛中內側車道，我們便開車趨前把他攔下來，請他開到外側
    路肩。」、「（問：你們在359公里處發現異議人行駛中內
    側車道，便趨前攔停，異議人是否在這段時間仍行駛中內側
    車道？）是。」等語（原審卷第22頁、第23頁）；經核証人
    池天輝、陸天賜就如何攔停受處分人之重要之點，前後証詞
    一致；再佐以系爭舉發通知單所載受處分人違規地點亦係在
    「國道一號南下359公里處」一節，足認証人池天輝、陸天
    賜上開証詞，尚非無據。受處分人上開所辯，尚無可採。
  (二)受處分人雖又辯稱「變換車道後，始發現未有安全距離得以
    順利駛入原行車道為，係不可歸責」云云。但按道路交通管
    理處罰條例係為加強道路交通管理、維護交通秩序、確保交
    通安全所制定，該條例第1條即揭此旨，並於該條例第92條第
    1項授權交通部會同內政部訂定道路交通安全規則，故為確保
    交通安全，駕駛人自應按其規定行駛；又汽車行駛高速公路
    不遵管制規定因而肇事，其危險性顯較行駛一般道路為高，
    同條例第33條第6項又授權交通部會同內政部訂定高速公路及
    快速公路交通管制規則，從而駕駛人行車於高速公路自應遵
    守，以避免危險之發生。準此，道路交通安全規則第33條第1
    第3款、第63條第1項第1款、第101條第1項第2款、第5款，及
    高速公路及快速公路交通管制規則第8條第1項第2款等規定，
    駕駛人即有遵守之義務，尚難借詞「交通繁忙，無安全距離
    得以順利駛入原行車道」云云，即可恣意不遵守，並引為免
    責之依據。
  (三)又查，受處分人至少自國道一號（以下同）南下357.7公里處
    開始即行駛於中內車道，且超越數輛車始駛離中內車道，此
    為受處分人所不爭，並於原審訊問中自承「當時我是在南下
    楠梓路段在357．7公里處，本來是3個車道，因為有交流道上
    來變寬為4個車道，我本來是開在中間車道，我應該要開到右
    側一個車道，但是右側車道都是車子，我沒有辦法切進去，
    當時我有一直打右側的方向燈，但是當時都是大型車，距離
    又很短，沒有車讓我切過去」、「雖然我有在357.7公里處超
    車，我有跟員警說我超一台要馬上切回去，但是不可能馬上
    切回去，而且後面的車會馬上補進來。」等語（見原審卷第
    20 、23頁），顯見受處分人因超車，而由外側車道駛入中線
    車道後，並未依規定駛入原行路線，且於車行方向由三個車
    道變寬為四個車道後，受處分人仍繼續行駛在中內車道，亦
    未駛入中外車道，均可認定。再依証人池天輝於原審証述「
    當車流量正常，並沒有特別壅塞」等情，本件尚無証據足証
    受處分人自外側車道進入中內車道超車後，迄至遭查獲止之
    期間，均因外側車道車流量大，致客觀上無法依規定駛入外
    側車道，受處分人上開所辯，已無足取；況依受處分人上開
    所辯「用路狀況每分每秒均有不相同，不能以經驗值去斷定
    相同時、地會發生相同情況」云云，則受處分人於超車時，
    即應更小心判斷能否於超車後依規定駛入原來之外側車道，
    若無法於超車後依規定駛回原行駛車道，即應依規定行駛，
    自難於超車後始以上開情詞免責，受處分人此部分所辯，亦
    無足取。
  (四)另原裁定係「綜合」受處分人證言、員警證言、卷附4幀照片
    等證據、經調查、取捨後，而認受處分人確有上開違規之事
    ，受處分人上開抗告要旨(三)、(六)徒擷取「部分原裁定所載之
    內容」而為爭執，亦無足採。
四、綜上所述，抗告人確有於97年5月2日10時16分，於國道一號
    南下359公里處同向4車道大型車行駛中內車道之交通違規事
    實，可堪認定，抗告人所辯，均無可採。從而，原處分機關
    援引前開規定及違反道路交通管理事件統一裁罰標準及處理
    細則，裁處罰鍰4000元，另記違規點數1點，原審並據以駁
    回受處分人之異議，認事用法核並無不合，抗告人抗告意旨
    ，猶執前詞，指摘原裁定不當，並無理由，應予駁回。
據上論斷，爰依道路交通案件處理辦法第26條，刑事訴訟法第41
2條，裁定如主文。
中    華    民    國    98    年    3     月    31    日
                  刑事第四庭    審判長法  官  吳志誠
                                      法  官  羅心芳
                                      法  官  陳珍如
以上正本證明與原本無異
不得再抗告
                                      書記官  岑  玢
中    華    民    國    98    年    3     月    31    日


司法院資訊處製作；財團法人民間司法改革基金會備份。
